【裁判字號】    89,台上,289
【裁判日期】    890120
【裁判案由】    違反毒品危害防制條例
【裁判全文】
最高法院刑事判決                                八十九年度台上字第二八九號
    上  訴  人  甲○○  男
右上訴人因違反毒品危害防制條例案件，不服台灣高等法院高雄分院中華民國八十八
年十一月十日第二審判決（八十八年度上訴字第一三一三號，起訴案號：台灣高雄地
方法院檢察署八十八年度偵字第二○五七號），提起上訴，本院判決如左：
    主  文
原判決關於甲○○部分撤銷，發回台灣高等法院高雄分院。
    理  由
本件原判決認定上訴人甲○○與其女友林文文（已判處罪刑確定）共同意圖營利，基
於概括之犯意，自民國八十七年十二月十二日至翌（八十八）年一月初某日，先後連
續多次販賣第一級毒品海洛因予不詳姓名綽號「來文」等人。二人並以販賣所賺得之
海洛因共同吸用或購買安非他命共同吸用等情。因而撤銷第一審關於上訴人部分之判
決，改判仍論處上訴人共同連續販賣第一級毒品罪刑。固非無見。
惟查，(一)、毒品危害防制條例第十九條第一項規定，犯販賣毒品罪者，其供犯罪所用
之物，沒收之。此係強制規定，採義務沒收主義。依卷附「搜索扣押證明筆錄」（附
於第六三號警訊卷內）所載，警察在上訴人住處除查獲海洛因三包、空夾鏈袋、帳單
等物外，另查扣「塑膠鏟子」四支。而上訴人於八十八年一月十四日警訊中供認：「
塑膠鏟子是用來分裝海洛因用。」倘屬無訛，則該塑膠鏟子係用來分裝海洛因，俾以
販賣之用，依上開規定應屬供犯該販賣毒品罪所用之物。乃原審對此未調查、審究並
論述應否沒收，自屬疏誤。(二)、原判決理由（第一段之(三)）論述，上訴人與林文文在
警訊中之供述，警局雖未依刑事訴訟法第一百條之一、第一百條之二為全程錄音或錄
影，但經渠二人分別通知家屬林美金及陳金勇二人於警訊時到場，則該二人之警訊筆
錄如非出於任意且所載不實，豈有未遭上開家屬抗議之理云云。惟上述刑事訴訟法之
規定，旨在以錄音、錄影擔保在警訊供述之任意性及警訊筆錄記載之真實性，該林美
金、陳金勇二人縱經通知於上訴人警訊時到場，其在場之經過情形如何﹖能否證明警
訊筆錄之記載與上訴人之陳述相符﹖原審未傳訊林美金、陳金勇二人詳為查證，逕為
上述論斷，跡近推測，尚屬可議。又核閱卷證，在警訊及偵審中並無傳喚林美金、陳
金勇應訊之筆錄，但原審審判筆錄（見原審卷第八十九頁背面第一至第三行）竟記載
，法院問：「對證人林美金、陳金勇供述（有）何意見﹖（提示並告要旨）」；上訴
人與林文文均答稱：「警訊不實。」等情，所踐行之訴訟程序自有瑕疵。上訴人上訴
意旨，指摘原判決關於上訴人部分為不當，非無理由，應認有發回更審之原因。又原
判決（第二頁倒數第二行）事實欄記載，上訴人等以販賣毒品所賺之海洛因或購買安
非他命共同吸用云云，則此上訴人施用毒品或安非他命部分之犯行，究係另案審判﹖
抑或與本件販賣毒品罪有何關連﹖案經發回，允宜深入審究並論述明白。附此明。
據上論結，應依刑事訴訟法第三百九十七條、第四百零一條，判決如主文。
中      華      民      國    八十九    年      一      月     二十     日
                              最高法院刑事第八庭
                                  審判長法官  吳  雄  銘
                                        法官  池  啟  明
                                        法官  石  木  欽
                                        法官  郭  毓  洲
                                        法官  吳  三  龍
      右正本證明與原本無異
                                              書  記  官
中      華      民      國    八十九    年      一      月    二十五    日
                                                                        Ｅ


司法院資訊處製作；財團法人民間司法改革基金會備份。
